【裁判字號】    98,簡上,350
【裁判日期】    980610
【裁判案由】    詐欺
【裁判全文】
臺灣板橋地方法院刑事判決             98年度簡上字第350號
上  訴  人
即  被  告  乙○○
                      號6樓
上列被告因詐欺案件，不服中華民國98年2 月13日本院97年度簡
字第8447號所為第一審簡易判決（聲請簡易判決處刑案號：97年
度偵字第20302 號），提起上訴，本院管轄之第二審合議庭判決
如下：
    主  文
上訴駁回。
    事  實
一、乙○○雖得預見任意提供自己在金融機構之帳戶提款卡、密
    碼供他人使用，可能幫助他人掩飾詐欺犯罪所得財物以遂行
    詐欺犯罪之情形下，竟不違背其本意，基於幫助他人詐欺取
    財之不確定故意，於民國97年4 月10日下午2 時許（聲請簡
    易判決處刑書誤載為96年4 月10日），在臺北市○○○路與
    建國南路附近，將其前於96年4 月間申請之彰化銀行三和路
    分行帳號00000000000000000 號帳戶之提款卡及密碼，交予
    真實姓名年籍不詳之成年男子，任由該成年男子或其轉手之
    詐欺集團作為詐欺取財收受款項之工具。嗣上開成年男子所
    屬詐欺集團中之某真實姓名年籍不詳之人基於意圖為自己不
    法所有之犯意，於97年4 月11日下午6 時許，撥打電話予甲
    ○○，佯稱楊雅婷前於東森購物頻道購物，錯誤設定為分期
    付款，需至自動櫃員機操作更正等語，使甲○○陷於錯誤，
    於同日晚間9 時37分許，至臺中市○○路○ 段38號前，依其
    指示操作自動櫃員機，致匯款新臺幣（下同）3 萬元至乙○
    ○上開所提供之帳戶內，旋遭提領一空。嗣因甲○○察覺有
    異報警而循線查獲。
二、案經臺北縣政府警察局三重分局報告臺灣板橋地方法院檢察
    署檢察官聲請簡易判決處刑。
    理  由
一、按被告以外之人於審判外之言詞或書面陳述，除法律有規定
    者外，不得作為證據；次按被告以外之人於審判外之陳述，
    雖不符前4 條之規定，而經當事人於審判程序同意作為證據
    ，法院審酌該言詞陳述或書面陳述作成時之情況，認為適當
    者，亦得為證據；當事人、代理人或辯護人於法院調查證據
    時，知有第159條第1項不得為證據之情形，而未於言詞辯論
    終結前聲明異議者，視為有前項之同意，刑事訴訟法第 159
    條第1 項、第159 條之5 第1 項、第2 項分別定有明文。查
    證人即被害人甲○○於警詢中之陳述，核其性質雖屬被告以
    外之人於審判外之言詞陳述，原則均不得為證據，惟被告乙
    ○○對上開證據未於言詞辯論終結前聲明異議，且經本院審
    酌該言詞作成時並無不當取供或其他非法之情況，亦無不適
    當之情形，揆諸前揭說明，上開證據應具證據能力，合先敘
    明。
二、訊據被告乙○○矢口否認有何幫助詐欺取財犯行，辯稱；伊
    係看報紙廣告應徵司機工作，對方表示工作是每日領現金，
    故依對方指示交付上開帳戶之提款卡及密碼，後來對方都沒
    有打電話通知伊上班，伊才發現被騙了就立刻報警，伊沒有
    幫助詐欺取財之犯意云云。帷查：
（一）被告乙○○於96年4 月間申設上揭彰化銀行三和路分行帳
      號00000000000000000 號帳戶，並於上揭時地交付該帳戶
      提款卡與密碼予姓名年籍不詳之成年人等情，為被告於警
      詢、偵查及本院審理中所是認；又被害人甲○○因誤信詐
      騙集團佯稱因購物付款設定錯誤，而依其指示操作自動櫃
      員機，於上開時間、地點將3 萬元匯入被告上開銀行帳戶
      ，且於匯入後，旋即遭人提領一空等情，業據被害人甲○
      ○於警詢中證述明確（97年度偵字第20302 號卷第23-25
      頁），且有彰化商業銀行三和路分行98年2 月5 日彰三和
      字第9800304 號函暨開戶明細及彰化銀行自動櫃員機交易
      明細單1 紙（本院97年度簡字第8447號卷第11-15 頁、97
      年度偵字第20302 號卷第28頁）在卷可憑，堪信為真實。
（二）被告雖以前詞置辯，然應徵工作固需提供帳戶資料以利雇
      主辦理薪資轉帳，惟提供帳戶存摺封面影本即可，根本無
      須再將帳戶提款卡及密碼等物一併提供予雇主，且自政府
      開放金融業申請設立以來，金融機構大量增加，使一般人
      申請金融機構帳戶絕非難事，況金融帳戶亦事涉存戶財產
      信用甚鉅，公司行號亦無借用或使用員工帳戶提款卡及密
      碼等物之理；且一般工作應徵多在公司辦公室內進行，應
      徵者方可藉由瞭解該公司名稱、所在地、營業項目、工作
      內容等事項，然被告竟僅以電話瞭解應徵工作內容為擔任
      司機，在不知對方公司名稱、所在地及實際營業項目情況
      下，即貿然相約在路邊提供其個人帳戶金融卡，交付姓名
      年籍不詳之人支配使用，顯有悖於常情。雖被告提出報紙
      應徵廣告及警方破獲以應徵工作為由詐騙他人帳戶存摺、
      提款卡等物之犯罪嫌疑人之剪報各1 份（上開偵查卷第70
      頁），證明其確係因應徵工作而遭詐騙帳戶提款卡云云，
      然上開應徵廣告僅得證明確有應徵司機之廣告，至該廣告
      是否確係用以詐騙應徵者提供金融機構帳戶存摺等物、被
      告究有無撥打上開電話應徵工作及被告與對方談話內容係
      應徵工作或收購金融機構帳戶等資料，均付之闕如；另警
      方破獲詐騙帳戶存摺犯嫌之剪紙，或可證明該為警查獲之
      犯罪嫌疑人有以應徵工作為由詐騙他人帳戶，然無從證明
      被告係遭該犯罪嫌疑人詐騙帳戶提款卡，故均難據以認定
      被告上開所辯，為真實可採。
（三）另就取得被告上開帳戶之詐欺集團而言，其既係利用被告
      帳戶作為收取騙得款項之工具，且確有被害人因受騙而匯
      款至上開帳戶內，衡情該詐欺集團當無可能選擇一隨時可
      能遭帳戶所有人掛失而無法使用之帳戶，作為收取款項之
      用，否則，倘該詐欺集團尚未及實施詐欺犯行，甚者已實
      施詐欺犯行而未及提領詐得款項前，該帳戶所有人已先行
      將帳戶掛失甚至將帳戶內詐得之匯款提領一空，則該詐欺
      集團豈非徒勞無功、一無所獲？故被告辯稱上開帳戶係遭
      詐騙云云，實不合常理。
（四）金融帳戶事關個人財產權益之保障，其專有性甚高，除非
      本人或與本人親密關係者，難認有何理由可自由流通使用
      該存摺，且一般人均有妥為保管及防止他人任意使用之認
      識，縱特殊情況偶須交付他人使用，亦必深入瞭解他人用
      途暨其合理性，始予提供；而該等專有物品如落入不明人
      士手中，如未加以闡明正常用途，極易被利用為詐騙或其
      他與財產犯罪有關之工具，此乃依一般生活認知所易於體
      察之常識，而有犯罪意圖者，非有正當理由，竟徵求他人
      提供帳戶，客觀上可預見其目的，多係欲藉該帳戶取得不
      法犯罪所得，且隱匿帳戶內資金之實際取得人之身分，以
      逃避追查，被告為智識程度正常之成年人，自無不知之理
      ，其對向其收取帳戶之人不自己開立帳戶卻收取他人金融
      機構帳戶之舉，豈能無疑？故被告將其所有上開帳戶提供
      予他人使用，雖未必對於該收受帳戶犯罪集團成員之詐欺
      對象、手法等內容知之甚詳，惟其應可得預見系爭帳戶有
      可能遭該犯罪集團持以做為詐騙他人款項犯罪所用之帳戶
      ，並執為防止司法機關追查詐騙集團成員本身而使用之工
      具，然其對該可能發生之幫助詐欺犯罪事實仍予漠視，並
      執意將其所有上開帳戶存摺、提款卡及密碼等物交付他人
      使用，顯見被告確有幫助該真實姓名年籍不詳之成年男子
      所屬之詐欺集團利用其金融機構帳戶向被害人詐欺取財之
      不確定故意及行為甚明。
（五）至被告雖於97年4 月12日前往臺北縣政府警察局信義分局
      以「因應徵工作至遭詐騙帳戶金融卡」為由報警，有臺北
      縣政府警察局信義分局98年4 月27日北市警信分刑字第09
      830935900 號函暨員警工作紀錄簿1 份在卷可參（本院98
      年度簡上字第35 0號卷第28-29 頁），然其報案時點係在
      詐欺集團成員於97年4 月11日撥打電話詐騙被害人甲○○
      ，並自被告提供之帳戶內領取贓款之後，而提供帳戶者為
      掩飾其幫助犯行，於詐欺集團成員已領取贓款後虛偽掛失
      或報案者不乏其例，故尚難憑以為有利於被告之認定，附
      此敘明。
（六）綜上，足認被告於上揭時地提供其帳戶提款卡、密碼，確
      有幫助詐欺之不確定故意，被告上開辯稱係因應徵工作而
      遭詐騙帳戶提款卡等物，無從採信。本案事證明確，被告
      犯行堪以認定，應予依法論科。
四、按刑法上之幫助犯，係對於犯罪與正犯有共同之認識，而以
    幫助之意思，對於正犯資以助力，而未參與實施犯罪之行為
    者而言，最高法院88年度臺上字第1270號判決可資參照；故
    如未參與實施犯罪構成要件之行為，且係出於幫助之意思提
    供助力，即屬幫助犯。查被告提供上開金融機構帳戶之提款
    卡予他人使用，使詐欺集團向被害人詐騙財物後，得以使用
    被告上開帳戶為匯款工具，致被害人匯款至被告帳戶內，而
    遂行詐欺取財之犯行，顯係參與詐欺取財構成要件以外之行
    為，而對該詐騙集團遂行詐欺取財犯行資以助力。故核被告
    所為，係犯刑法第30條第1 項前段、第339 條第1 項之幫助
    詐欺取財罪，被告幫助他人遂行詐欺取財之犯行，為從犯，
    依刑法第30條第2 項規定，按正犯之刑減輕其刑。原審引用
    刑法第339 條第1 項、第30條第1 項前段、第2 項、第41條
    第1 項前段，刑法施行法第1 條之1 第1 項、第2 項前段規
    定，並審酌被告固無前科紀錄，惟提供上開帳戶供他人詐欺
    取財，助長詐騙財產犯罪之風氣，致使執法人員難以追查正
    犯之真實身分，增加被害人尋求救濟之困難，擾亂金融交易
    往來秩序，危害社會正常交易安全甚鉅，且被害人甲○○遭
    詐騙匯款3 萬元，犯罪所生危害非輕，兼衡被告之品行、生
    活狀況、智識程度、犯罪之動機、目的、手段、犯罪後之態
    度等一切情狀，量處有期徒刑3 月，並諭知易科罰金之折算
    標準，其認事用法均無違誤，量刑亦屬適當，應予維持。被
    告上訴意旨指摘原判決違誤，求予撤銷改判，為無理由，應
    予駁回。
據上論斷，依刑事訴訟法第455 條之1 第1 項、第3 項、第368
條，判決如主文。
本案經檢察官陳彥章到庭執行職務。
中    華    民    國    98    年    6     月    10    日
                        刑事第八庭 審判長法  官  崔玲琦
                                         法  官  許映鈞
                                         法  官  俞秀美
以上正本證明與原本無異。
不得上訴。
                                         書記官  謝怡貞
中    華    民    國    98    年    6     月    10    日
附錄本案論罪科刑之法條：
中華民國刑法第339條
意圖為自己或第三人不法之所有，以詐術使人將本人或第三人之
物交付者，處5 年以下有期徒刑、拘役或科或併科1 千元以下罰
金。
以前項方法得財產上不法之利益或使第三人得之者，亦同。
前二項之未遂犯罰之。


司法院資訊處製作；財團法人民間司法改革基金會備份。
